【裁判字號】    95,交抗,228
【裁判日期】    950614
【裁判案由】    違反道路交通管理處罰條例
【裁判全文】
臺灣高等法院交通事件裁定             95年度交抗字第228號
抗  告  人  交通部公路總局新竹區監理所桃園監理站
受處分人    冠毅交通有限公司
法定代理人  甲○○
上列抗告人因受處分人違反道路交通管理處罰條例案件，不服臺
灣桃園地方法院，中華民國95年3月14日所為裁定（95年度交聲
字第131號），提起抗告，本院裁定如下：
    主  文
抗告駁回。
    理  由
一、按道路交通管理處罰條例第90條規定：「違反本條例之行為
    ，自行為成立之日起；行為有連續或繼續之狀態者，自行為
    終了之日起，逾三個月不得舉發。」，又道路交通管理事件
    統一裁罰標準及處理細則第11條第1項規定：「行為人有本
    條例之情形者，應填製舉發違反道路交通管理事件通知單（
    以下簡稱通知單），並於被通知人欄予以勾記，其通知聯依
    下列規定辦理：一當場舉發者，…應將該通知單填記後交付
    該行為人簽名或蓋章收受之；拒絕簽章者，並記明其事由，
    視為已收受；…。三逕行舉發者，應按已查明之資料填註車
    牌號碼、車輛種類、車主姓名或地址，並於通知單上方空白
    處加註逕行舉發之文字後，由舉發機關送達被通知人。」因
    之，舉發手續是否完成，仍應以舉發之意思表示送達於受處
    分人為要件。另對於違反道路交通管理處罰條例之行為，逕
    行舉發者，應按已查明之資料填註車牌號碼、車輛種類、車
    主姓名或名稱及地址，並於通知單上方空白處加註逕行舉發
    之文字後，由舉發機關送達被通知人；處理違反道路交通管
    理事件，有關文書送達之程序，準用行政程序法送達之規定
    ；違反道路交通管理事件統一裁罰標準及處理細則第11條第
    1項第2款、第5條分別定有明文。而行政程序法中對於文書
    送達，其第72條第1項規定：「送達，於應受送達人之住居
    所、事務所或營業所為之。但在行政機關辦公處所或他處會
    晤應受送達人時，得於會晤處所為之」。
二、原裁定略以：本件車牌號碼MW－161號 (原裁定誤載MV-161
    號)營業貨運曳引車聯結AZ-13號半拖車，固於94年4月13日8
    時50分許，由駕駛人李首岐駕駛，行經台14線20K，因使用
    註銷牌照，而遭南投縣警察局交通隊警員舉發違反道路交通
    管理處罰條例第12條第1項第4款，且填製南投縣警察局投警
    交字第JA0000000號舉發違反道路交通管理事件通知單，然
    上開違規通知單之駕駛人（或行為人）欄係載明「李首岐」
    ，非受處分人「冠毅交通有限公司」，且於94年4月13日經
    警舉發當場，由舉發警員交付予李首岐簽收，足見本件上述
    違規行為尚未依上開規定對受處分人填製舉發違反道路交通
    管理事件通知單，亦未依法以為送達，不能認為已完成舉發
    ，縱認原處分機關將本件裁決書送達受處分人時，已完成舉
    發之動作，然本件違規事實係發生於94年4月13日，距本件
    異議人收受本件裁決書之日期即95年2月22日，已逾三個月
    之期間，仍不得舉發。原處分機關逕予裁處罰鍰，即有違誤
    。因而撤銷原處分，另為受處分人不罰之諭知。
三、本院經核閱相關卷證，認原裁定並無不當。抗告意旨略以：
    本案駕駛人李首歧於違規當時確有以MW-161號營業貨運曳引
    車聯結AZ-13號半拖車之事實，且於收受通知聯者簽章處簽
    名收受，受處分人既為冠毅交通有限公司 (AZ-13之汽車所
    有人)，且違規單由駕駛人李首歧代收，應無逾越3個月舉發
    時效云云。經查，依卷附南投縣警察局舉發違反道路交通管
    理事件通知單所載：「收受通知聯者簽章」處，固由駕駛人
    (或行為人)李首岐簽收無訛，然車主姓名乃記載為「展亮公
    司」，並非受處分人「冠毅交通有限公司」，且車主地址欄
    所載亦非受處分人所在營業地址 (見原審卷第10頁)，則行
    為人李首歧果否代受處分人「冠毅交通有限公司」代收該通
    知單而生送達效果，即非無疑？且縱處分機關嗣後查得AZ-1
    3號半拖車為受處分人所有，惟其裁決書既於該違規行為逾
    三個月後，方作成並送達予受處分人 (見原審卷第11頁、第
    12 頁)，揆諸首開說明，自不生裁罰效果，原裁定基此撤銷
    原處分，改諭知不罰，核無不合。抗告人仍執前詞抗告，應
    認無理由，予以駁回。
據上論斷，應依道路交通案件處理辦法第26條，刑事訴訟法第41
2條，裁定如主文。
中    華    民    國    95    年    6     月    14    日
                        臺灣高等法院交通法庭
                            審判長法  官  吳昭瑩
                                  法  官  王麗莉
                                  法  官  楊貴雄
以上正本證明與原本無異。
不得再抗告。
                                  書記官  林淑貞
中    華    民    國    95    年    6     月    16    日


司法院資訊處製作；財團法人民間司法改革基金會備份。
